【裁判字號】    89,上訴,327
【裁判日期】    890425
【裁判案由】    毒品危害防制條例
【裁判全文】
臺灣高等法院臺南分院刑事判決          八十九年度上訴字第三二七號  Ａ
      上  訴  人
      即  被  告  甲  ○  ○
      指定辯護人  本院公設辯護人  丙  ○  ○
右上訴人因違反麻醉藥品管理條例案件，不服臺灣臺南地方法院八十七年度訴字第七
０六號中華民國八十八年十二月三十日第一審判決（起訴案號：臺灣臺南地方法院檢
察署八十七年度偵字第三九七四號、八十七年度偵字第第八四一０號），提起上訴，
本院判決如左：
      主      文
上訴駁回。
      事      實
甲○○綽號「一中」，曾於民國（下同）八十二年間，因違反麻醉藥品管理條例罪，
經本院判處有期徒刑七月確定，已於八十四年二月十六日執行完畢，猶不知悔改，復
基於意圖營利之概括犯意，連續於八十七年三月初某日、三月中旬某日、三月二十日
下午、三月二十三日下午先後四次，均在台南市○○路○段一五五巷十八號乙○○住
處，將其向楊勝淵販入之化學合成麻醉藥品安非他命，出售予乙○○，除第一次賣一
萬二千元外，餘三次均賣二千元，嗣於同年三月二十四日下午五時三十分許，乙○○
復以電話向其訂購五千元之安非他命，而由其送至乙○○上開住處尚未交貨時，為警
當場查獲並扣得安非他命二小包（驗餘淨重一點四三公克）。案經台南市警察局第一
分局移送台灣台南地方法院檢察署檢察官偵查起訴。
      理      由
一、訊據上訴人即被告甲○○，矢口否認有何非法販賣化學合成麻醉藥品之犯行，辯
    稱其係與乙○○共同出資向楊勝淵購買，一人出錢一半，有時乙○○自己與楊勝
    淵約好而託其去取，有時其向乙○○借錢去買，其並無販賣予乙○○從中獲利，
    另查扣之安非他命二包，係其原向乙○○借錢買來欲供自己吸用，然因適逢感冒
    不能吸用欲帶去還給乙○○云云。然查被告如何為上揭連續五次販賣安非他命予
    乙○○之事實，已迭據證人乙○○在警訊中指證不移（見警卷第九、十頁），嗣
    該證人在原審調查時亦證稱：「（問：你是否於八十七年三月二十四日因吸食安
    非他命被警察查獲？）是的，安非他命是我被查獲前幾天，我拿錢給在庭上之甲
    ○○請他去幫我買的。」、「我都叫甲○○為一中，我交給他一次三千元，一次
    五千元，他向何人買我不知道，他過來就將安非他命交給我，並非對分。」等語
    （見原審卷第六十、三一四頁），繼在本院亦證稱：「原審判決認定第一次買一
    萬二千元，後來三次各二千元實在，我是拿錢給被告，他再拿安非他命來給我，
    我並未向楊勝淵買過。」等語（見本院卷第二十八頁）；另證人楊勝淵在原審亦
    證稱：「（問：甲○○是否曾帶乙○○來找你買安非他命？）他曾帶人來找我，
    但我不知道他們是否為合夥購買，好像只有一次而已，其他都是他自己一人來的
    。」、「（問：甲○○向你買過幾次？）好多次，他曾經說過有些是別人叫他買
    的，我不知道乙○○有沒有買，我不認識乙○○。」等語（見原審卷第一九０、
    三一五頁）。綜合該二證人之證詞，可知乙○○均係將錢交予被告，再自被告手
    中取得安非他命，乙○○並不知被告係由何處取得安非他命，且被告拿錢向楊勝
    淵購買安非他命，楊勝淵亦認定被告係其販賣之對象，並非乙○○，則被告係向
    楊勝淵購買後再轉賣給乙○○無疑。次參以查獲案發當天乙○○以電話向被告表
    示欲購買安非他命，被告果即攜帶安非他命二包至約定地點欲售予乙○○，而為
    警查獲，亦有該二包安非他命扣案為憑，且該二包安非他命，送請法務部調查局
    鑑定結果，確屬安非他命無訛，復有該局八十七年八月廿六日00000000
    號檢驗通知書一紙，附於原審卷足稽（見原審卷第八十八頁），足證證人乙○○
    證稱被告確有販賣安非他命予伊云者，益屬實情而非子虛。至被告在本院辯稱：
    因向乙○○借錢買來欲供自己吸用，然因適逢感冒不能吸用欲帶去還給乙○○云
    云，微論已與其在原審辯稱：乙○○曾向楊勝淵約好購買安非他命，再託其去取
    回欲持交乙○○云云不合，且被告既有吸用安非他命惡習，而安非他命又取得不
    易，豈有僅因感冒暫時不能吸用，即將安非他命移交他人之理，是被告該辯解顯
    係畏罪杜撰飾詞，難認真實。又被告因始終未承認有販賣犯行，固無從得悉其究
    竟以何價格買入再行出售以牟利，惟查販賣安非他命係違法行為，非可公然為之
    ，不論是瓶裝或紙包之安非他命，均可任意分裝增減分量，而每次買賣之價量，
    亦隨時可依雙方之關係深淺、資力、需求程度、及對行情之認知等因素，機動調
    整，有關販賣之利得，除經坦承犯行，或價量俱臻明確外，委難察得實情，販賣
    之人從價差或量差中牟利，方式雖異，其意圖營利之非法販賣行為則一，因此即
    使未經查得販賣之實際利得，但除非別有事證，足認係按同一價量轉讓，確未牟
    利外，尚難執此遽認非法販賣之證據有所不足。本件雖未能查得被告係以何價格
    購入安非他命，然其既已自承本身有吸食安非他命之情事，而吸食安非他命又所
    費不貲，長期施用必難以為繼，其為支應鉅額開銷，於吸食之外兼販賣安非他命
    牟利以為挹注，乃情理之常，且其與乙○○間又非屬至親，更不可能甘冒重典，
    而按同一價格轉售毫無利得，是其有不法之營利意圖，亦昭然若揭。綜上各情，
    參互觀之，足認被告所辯前詞，核屬畏罪飾卸之詞，委難採信。本件事證已臻明
    確，其犯行洵堪認定，應予依法論科。
二、按毒品危害防制條例業於八十七年五月二十二日生效，被告行為後法律有變更，
    惟因麻醉藥品管理條例第十三條之一第二項第一款之法定刑為五年以上有期徒刑
    ，得併科五萬元以下罰金，而毒品危害防制條例第四條第二項之法定刑為無期徒
    刑或七年以上有期徒刑，得併科新台幣七百萬元以下罰金，比較該二條例之法定
    刑度，仍以麻醉藥品管理條例較有利於被告，本件自應適用麻醉藥品管理條例處
    斷。次按「安非他命」屬中樞神經興奮劑，具有輕微之成癮性，服用後會產生依
    賴性、耐藥性、並引起不安、頭昏、顫抖、亢進性反應、失眠、焦慮、譫妄、慢
    性中毒、精神障礙、類似精神分裂症之錯覺、幻覺、妄想及伴有行動與性格異常
    等副作用，其劑量增大時，甚或會致死亡，而其慣用者，由於精神錯亂，更具有
    暴力攻擊及反社會行為等傾向，情況極為嚴重，尤以戒解不易，其毒害不在煙毒
    之下，乃經行政院衛生署於七十九年十月九日以七九、十、九衛署藥字第九０四
    一四二號公告，列入麻醉藥品管理條例第二條第四款所定「化學合成類麻醉藥品
    」管理，並禁止於醫療上使用，非法販賣、持有、施打、吸用。乃被告竟非法販
    賣之，核其前四次販賣犯行，均係犯麻醉藥品管理條例第十三條之一第二項第一
    款之非法販賣化學合成麻醉藥品既遂罪，至為警當場查獲該次販賣犯行因未得逞
    ，核係犯同條第三項之非法販賣化學合成麻醉藥品未遂罪。其持有安非他命之低
    度行為，已為其販賣之高度行為所吸收，不另論罪。其先後五次非法販賣犯行，
    時間緊接，犯罪構成要件相同，顯係基於概括犯意反覆為之，應依連續犯規定以
    販賣既遂一罪論，並依法加重其刑。又其曾有前開犯罪事實欄所載之犯罪前科，
    不惟已為其所自承，並有其刑案資料查註紀錄表在卷可佐，其於有期徒刑執行完
    畢後五年內再犯本罪，應依累犯規定遞加重其刑。原審本於同上之見解，適用麻
    醉藥品管理條例第十三條之一第二項第一款，刑法第二條第一項但書、第十一條
    前段、第五十六條、第四十七條、第三十八條第一項第一款，並審酌被告之素行
    、犯罪之動機、目的、方法、所生危害、及其犯後態度等一切情狀，對其量處有
    期徒刑五年四月，以資懲儆。復就扣案之安非他命二包（驗餘淨重一點四三公克
    ）認係違禁物，依法併予宣告沒收。經核認事用法並無不合，量刑亦稱妥適。被
    告上訴意旨，否認犯罪，指摘原審對其此部分判決不當，為無理由，應予駁回。
三、據上論斷，應依刑事訴訟法第三百六十八條，判決如主文。
本案經檢察官蘇南桓到庭執行職務。
中    華    民    國      八十九      年      四      月      二十五    日
                                  臺灣高等法院臺南分院刑事第二庭
                                      審判長法官  游    明    仁
                                            法官  蘇    重    信
                                            法官  林    永    茂
右正本證明與原本無異。
如不服本判決，應於判決送達後十日內向本院提出上訴狀，其未敘述理由者並應於提
出上訴狀後十日內向本院補提理由書（應附繕本)。
                                      法院書記官  楊    清    旺
中    華    民    國      八十九      年      四      月      二十六    日
附錄：本判決論罪科刑法條
麻醉藥品管理條例第十三條之一第二項第一款
違反前條之規定，其屬於第二條第四款之麻醉藥品者，依左列規定處罰：
一、非法輸入、製造、運輸、販賣者，處五年以上有期徒刑，得併科五萬元以下罰金
    。


司法院資訊處製作；財團法人民間司法改革基金會備份。
